臺灣屏東地方法院刑事判決             100年度訴字第1009號
公  訴  人  臺灣屏東地方法院檢察署檢察官
被      告  鄭瑞
上列被告因違反毒品危害防制條例案件，經檢察官提起公訴（
100 年度撤緩偵字第139 號），嗣因被告就被訴事實為有罪之陳
述，經合議庭裁定由受命法官獨任適用簡式審判程序審理，本院
判決如下：
    主  文
鄭瑞施用第一級毒品，累犯，處有期徒刑柒月，扣案海洛因貳
包（毛重共零點陸貳公克，含殘留海洛因粉末無法完全析離之包
裝袋貳個）均沒收銷燬之。
    事  實
一、鄭瑞前因施用毒品案件經裁定送觀察勒戒，因認有繼續施
    用毒品之傾向，經裁定送強制戒治執行，嗣因強制戒治已滿
    6 月，經評定戒治處遇成效合格，無繼續強制戒治之必要，
    而於94年2 月5 日停止戒治執行完畢。而其曾因廢止前肅清
    煙毒條例案及麻醉藥品管理條例，分別經判處有期徒刑3 年
    1 月、6 月，定應執行有期徒刑3 年5 月確定，於84年1 月
    7 日縮短刑期假釋出監，但旋又因廢止前肅清煙毒條例案及
    麻醉藥品管理條例經判處3 年2 月、5 年6 月、7 月，定應
    執行有期徒刑8 年6 月確定，前開假釋即遭撤銷，接續執行
    後，於89年5 月26日縮短刑期假釋出監，但又因前開施用毒
    品案，及另因竊盜案經判處有期徒刑1 年10月確定，又撤銷
    前開假釋，於有期徒刑接續執行間，經就部分徒刑減刑後及
    定執行刑有期徒刑6 年10月，接續執行，甫於98年2 月27日
    縮短刑期執行出監。仍不知悔改，明知海洛因屬第一級毒品
    ，不得持有及施用，仍基於施用第一級毒品之犯意，於99年
    2 月27日或同年月28日晚間某時，在屏東縣里港鄉里○路
    158 巷2 弄11號住處內，以將海洛因加水置於針筒後注入體
    內之方式，施用第一級毒品海洛因1 次。嗣於同年3 月2 日
    上午6 時20分許，在屏東縣麟洛鄉○○路旁為警盤檢而查獲
    ，並扣得第一級毒品海洛因2 包（毛重共0.62公克），復徵
    得其同意後採尿送驗，檢出海洛因代謝後之嗎啡陽性反應，
    始知悉上情。鄭瑞經臺灣屏東地方法院檢察署檢察官以99
    年度毒偵字第556 號為緩起訴處分確定（緩起訴期間民國99
    年5 月20日至100 年7 月19日），惟又於緩起訴期間內因犯
    竊盜及未遵守緩起訴處所附應到地檢署接受採尿之命令，經
    臺灣屏東地方法院檢察署檢察官於100 月3 月21日以100 年
    度撤緩字第40號為撤銷上開緩起訴處分，再提起本件公訴。
二、案經屏東縣政府警察局里港分局報告臺灣屏東地方法院檢察
    署檢察官偵查起訴。
    理  由
一、按本件被告所犯係死刑、無期徒刑、最輕本刑為3 年以上有
    期徒刑以外之罪，其於準備程序就被訴事實為有罪之陳述，
    經受命法官告知簡式審判程序之旨，並聽取其與公訴人之意
    見後，合議庭認無不得或不宜改依簡式審判程序進行之情事
    ，依刑事訴訟法第273 條之1 第1 項、第284 條之1 規定，
    裁定本件由受命法官獨任進行簡式審判程序，合先敘明。
二、上揭犯罪事實，業據被告於本院審理中坦承不諱，此外並有
    屏東縣政府警察局屏東分局毒品案件涉嫌人尿液採證編號姓
    名對照表、台灣檢驗科技股份有限公司濫用藥物尿液檢驗報
    告各1 紙、扣押筆錄、扣押物品目錄表、扣案毒品照片等，
    足認被告前揭自白與事實相符，本案事證明確，被告犯行堪
    以認定。
三、次查就本案被告施用毒品犯行，依警卷內所附調查報告及警
    詢筆錄之記載，於警員尚未有具體證據足認被告有為上開施
    用毒品行為前，被告即已先行承認有於99年3 月1 日為施用
    海洛因之行為，但被告於99年3 月2 日偵查時，就有無施用
    海洛因，卻改稱98年11月有，其有在喝美沙哃，而否認警詢
    所述，改稱係該偵查期日一、二個禮拜前，即已否認有於查
    獲3 、4 天內施用毒品，但其後即有台灣檢驗科技股份有限
    公司濫用藥物尿液檢驗報告證明被告於99年3 月2 日採尿後
    檢驗結果為嗎啡陽性，則此時具偵查犯罪權限之公務員已有
    具體證據認定被告有於查獲3 、4 天內施用毒品犯行，被告
    迄99年4 月23日時，才另承認有於採尿前2 、3 天晚上有為
    本案施用第一級毒品犯行，故被告所為，應不符合刑法第62
    條前段自首之規定，並予述明。
四、再查被告前曾因施用毒品案件經裁定送觀察勒戒，因認有繼
    續施用毒品之傾向，經裁定送強制戒治執行，嗣因強制戒治
    已滿6 月，經評定戒治處遇成效合格，無繼續強制戒治之必
    要，而於94年2 月5 日停止戒治執行完畢。而被告本案於99
    年2 月27日或同年月28日晚間某時，在屏東縣里港鄉里○路
    158 巷2 弄11號住處內，以將海洛因加水置於針筒後注入體
    內之方式，施用第一級毒品海洛因1 次之犯行，雖距上開強
    制戒治執行期滿已超過5 年，惟因本案曾經臺灣屏東地方法
    院檢察署檢察官以99年度毒偵字第556 號為緩起訴處分確定
    ，緩起訴處分內附有：「被告應於緩起訴期間內遵守及履行
    下列處遇措施與命令：（一）至本署指定之醫院，依該院之
    毒品戒癮治療方式，期程以連續一年為限。（二）經上開醫
    院通知，應於指定之期日前往接受戒癮治療，至無繼續治療
    必要為止，期程以連續一年為限。（三）緩起訴期間內，經
    本署觀護人通知，應於指定之期日到本署接受採尿檢驗。…
    」等條件。但因被告於緩起訴期間內，未按規定於臺灣屏東
    地方法院檢察署觀護人指定之期日到檢察署接受採尿檢驗，
    違反刑事訴訟法第253 條之2 第1 項第8 款規定，及被告有
    於緩起訴期間內，又故意犯有期徒刑以上之竊盜罪，經臺灣
    屏東地方法院檢察署檢察官以99年度毒偵字第8845、9755、
    10922 號提起公訴，故經臺灣屏東地方法院檢察署檢察官依
    同法第253 條之3 第1 項規定，依職權撤銷原處分，有臺灣
    屏東地方法院檢察署檢察官100 年度撤緩字第40號撤銷緩起
    訴處分書可稽。而依最高法院100 年度第一次刑事庭會議結
    論及同院100 年度台上字第1474號判決之見解，均認：「檢
    察官對於『初犯』及『五年後再犯』施用毒品案件，依毒品
    危害防制條例第24條第1 項規定為附命完成戒癮治療之緩起
    訴處分，嗣該緩起訴處分被撤銷確定，依同條第2 項規定：
    『前項緩起訴處分，經撤銷者，檢察官應依法追訴』，應直
    接予以起訴（或聲請簡易判決處刑）」，故就本案被告施用
    海洛因之犯行，本院自應依法予以論罪科刑。
五、查海洛因屬毒品危害防制條例第2 條第2 項第1 款所規定之
    第一級毒品，不得持有及施用，而被告本案施用毒品案件，
    如上所述應依法論罪科刑。核被告所為，係犯毒品危害防制
    條例第10條第1 項之施用第一級毒品罪。被告持有毒品，復
    進而施用，其持有毒品之低度行為，為施用毒品之高度行為
    所吸收，不另論罪。又被告有事實欄所列前揭犯罪前科紀錄
    ，有臺灣高等法院被告前案紀錄表可稽，被告受有期徒刑之
    執行完畢，五年以內故意再犯本件有期徒刑以上之罪，構成
    累犯，應依刑法第47條第1 項規定加重其刑。爰審酌被告施
    用毒品行為於本質上係屬自我戕害行為，反社會性之程度應
    屬較低；惟施用毒品，不僅足以戕害其個人身心，且極易滋
    生其他犯罪，惡化治安甚重，嚴重損及公益，且被告前經觀
    察勒戒、強制戒治之執行等助其戒除毒品，仍再為本案施用
    第一級毒品犯行，顯見其不思悔改，自制力亦顯不佳，上開
    施用毒品行為並構成累犯應予加重，及被告犯後已坦承犯行
    態度尚可，兼衡其素行、教育程度、經濟狀況、智識程度等
    一切情狀，量處如主文所示之刑，以資懲儆。
六、另按查獲之第一、二級毒品及專供製造或施用第一、二級毒
    品之器具，不問屬於犯人與否，均沒收銷燬之，毒品危害防
    制條例第18條第1 項前段定有明文。本案查獲被告時扣案之
    白色粉末2 包（毛重共0.62公克），除被告警詢時即已坦承
    係毒品海洛因外，經警初步檢驗結果，亦呈海洛因陽性反應
    ，有屏東縣政府警察局屏東分局查獲涉嫌毒品防制條例案初
    步檢驗報告表（警卷第15頁）可稽，自應依毒品危害防制條
    例第18條第1 項前段規定宣告沒收銷燬之。另承裝該毒品之
    包裝袋2 個，警員雖未同時鑑定是否含有毒品海洛因成分，
    惟參諸法務部調查局93年11月16日調科壹字第09362396550
    號函示意旨：「本局鑑驗毒品秤重主要係以傾倒，必要時亦
    會輔以刮杓刮取之方式，儘可能將原送驗包裝袋內毒品與包
    裝袋分離後各別秤重，所得之毒品重量稱為『淨重』，包裝
    袋重量則以『空包裝重』稱之。然無論依上述何種方式分離
    ，原送驗包裝袋內均仍會有微量毒品成分殘留。處理毒品銷
    燬時，則將前段所述之毒品透明塑膠封緘袋全件銷燬，並無
    將毒品及包裝析離分別銷燬之情形。」，此為本院職務上已
    知之事實，足認前開包裝袋2 個無論依何種方式分離，仍有
    極微量之第一級毒品海洛因殘留而無法析離，自應整體視為
    查獲之第一級毒品海洛因，依法均應宣告沒收銷燬。
據上論斷，應依刑事訴訟法第273 條之1 第1 項、第284 條之1
、第299 條第1 項前段，毒品危害防制條例第10條第1 項、第18
條第1 項前段，刑法第11條、第47條第1 項，判決如主文。
本案經檢察官劉昀到庭執行職務。
中    華    民    國   100    年    9     月    30    日
                  刑事第二庭    法  官  黃紀錄
以上正本證明與原本無異。
如不服本判決應於收受判決後10日內向本院提出上訴書狀，並應
敘述具體理由；其未敘述上訴理由者，應於上訴期間屆滿後20日
內向本院補提理由書（均須按他造當事人之人數附繕本）「切勿
逕送上級法院」。
中    華    民    國   100    年    10    月    3     日
                                書記官  戴仲敏